【裁判字號】    88,上訴,3186
【裁判日期】    890105
【裁判案由】    違反電信法
【裁判全文】
臺灣高等法院刑事判決                          八十八年度上訴字第三一八六號
    上  訴  人  臺灣板橋地方法院檢察署檢察官
    被      告  甲○○
右上訴人因被告違反電信法案件，不服臺灣板橋地方法院八十八年度訴字第四八七號
，中華民國八十八年五月二十日第一審判決（起訴案號：臺灣板橋地方法院檢察署八
十七年度偵字第一六七一六號）提起上訴，本院判決如左：
    主  文
上訴駁回。
    理  由
一、公訴意旨略以：被告甲○○基於概括犯意，自民國（下同）八十五年十月間某日
    起，明知易利信牌行動電話000000000號電話機內燒錄之內碼及序碼（
    依習慣足以表示廠商產品及對電信機構要求提供通話服務證明之號碼），係盜拷
    丙○○向原電信局（現改制為中華電信公司）合法申請使用之行動電話內碼及序
    碼，竟在臺北縣市連續多次持上開行動電話機具對外通訊而為盜用，致電信機構
    行動電話之通訊系統陷於錯誤，予以接收而提供服務，而獲得免費使用無線電話
    通信之財產上不法利益。被告甲○○於同年十月二十六日十六時許，在臺北市○
    ○○路與農安街口，將上開行動電話機具借與不知情之吳國賓（違反電信法部份
    業經判決無罪確定）使用後，吳國賓與同行之乙○○，因涉非法吸用安非他命犯
    行（吳國賓非法吸用安非他命部份，併由臺灣臺北地方法院審理，乙○○非法吸
    用安非他命部份業經起訴），隨即為警查獲，並扣得上開盜拷行動電話一具，嗣
    因吳國賓供出上開情事，始悉上情，因認被告甲○○涉有電信法第五十六條第一
    項犯嫌云云。
二、按犯罪事實應依證據認定之，無證據不得推定其犯罪事實，又不能證明被告犯罪
    應諭知無罪之判決，刑事訴訟法第一百五十四條、第三百零一條第一項定有明文
    。又認定犯罪事實應憑積極證據，倘積極證據不足以為不利於被告事實之認定時
    ，即應為有利被告之認定，更不必有何有利之證據，最高法院三十年上字第八一
    六號著有判例，所謂「積極證據足以為不利被告事實之認定」，依據同院七十六
    年臺上字第四九八六號判例意旨，係指據為訴訟上證明之全盤證據資料，在客觀
    上已達於通常一般之人均不致於有所懷疑，而得確信被告確曾犯罪之程度；若未
    達到此一程度，而有合理懷疑之存在時，即無從為被告有罪之確信。公訴人認被
    告等涉前開犯嫌，係以前案被告吳國賓、乙○○之供述為據，並以「證人吳國賓
    與乙○○經警查獲之際，同行之人有被告甲○○及綽號『阿華』之人之情，雖經
    證人吳國賓、乙○○一致證述明確；然上開盜拷之行動電話係被告甲○○或『阿
    華』所有，證人吳國賓、乙○○均證稱並不知情等語；且證人乙○○於八十五年
    十月二十五日警訊時稱：其係將所有號碼000000000之行動電話借與「
    阿華」聯絡後，始與甲○○、吳國賓同行等語明確，足認綽號『阿華』之人是時
    本身未持有行動電話，否則即無向證人乙○○借用行動電話之理。」等情，認本
    案盜拷行動電話為被告甲○○所有，為其論據。
三、訊據被告甲○○，堅決否認犯罪，辯稱：扣案行動電話是「阿華」的，當時臨檢
    ，伊因通緝就跑了，因吳國賓要借行動電話，伊跟「阿華」借來給吳國賓用（參
    見原審卷第二十四頁反面、本院八十八年十一月十五日訊問筆錄），及（扣案行
    動電話）電話我連用都沒用過」（參見原審卷第三十三、三十四頁）。
    經查：
（一）前案被告吳國賓於偵訊時公訴人質以：「是阿飛（即本案被告甲○○）聯絡你
      有人要買安非他命叫你出來？」，吳國賓答稱：「是阿飛聯絡我出來，說要去
      宜蘭玩」，續質以「阿飛叫什麼名字？」，吳國賓答稱：「不知姓什，名字叫
      恆輝」〔參見臺灣臺北地方法院檢察署八十五年度偵字第二三九０四號卷第十
      六頁反面〕，再質以：「阿輝（即本案被告甲○○）是否打行動電話給你？」
      ，吳國賓答稱：「他（指甲○○）呼叫我，我看號碼再回他『0000000
      00』的行動電話」（參見同上卷第十七頁反面），與前案被告乙○○於偵訊
      時供稱：「是阿飛〔即本案被告甲○○〕借我的行動電話叫吳國賓出來」〔參
      見同上卷第十五頁反面〕相符。又查『000000000』行動電話係前案
      被告乙○○持用，業據乙○○陳明〔參見同上卷第七頁反面〕。據此陳述，案
      發之際，前案被告乙○○及『阿華』、本案被告甲○○到『現場』時，前案被
      告吳國賓並未到場，而係被告甲○○借用乙○○持用之『000000000
      』的行動電話呼叫吳國賓，並留下『000000000』的行動電話號碼與
      吳國賓，吳國賓始據之覆機，細索之，苟被告甲○○確持用「盜拷」之『00
      0000000』號行動電話，何需向乙○○借用『000000000』號
      行動電話？被告甲○○辯稱扣案「盜拷」之『000000000』號行動電
      話，非其所有一節，自非全然無據。
（二）查本案案發當時，自前案被告吳國賓身上扣得安非他命壹包（淨重一．五公克
      ），前案被告吳國賓並供稱：「（身上所帶這包安非他命）不是（要賣），阿
      輝（即本案被告甲○○）問我有無安非他命，我說有，我帶在身上是要自己吃
      ，不是要賣」（參見臺灣臺北地方法院檢察署八十五年度偵字第二三九０四號
      卷第十六頁反面），並有前案之贓證物品清單載明扣得物品足參（附臺灣板橋
      地方法院檢察署八十六年度偵字第二一九八號卷），據前案被告吳國賓此節供
      述，該包安非他命本亦在吳國賓持有中。又上開安非他命包裝上註記之聯絡電
      話「000000000」號（即前案被告乙○○持用之另行動電話），係被
      告甲○○留給前案被告吳國賓的，業據吳國賓於警訊中供明（參見臺灣臺北地
      方法院檢察署八十五年度偵字第二三九０四號卷第五頁反面），與前述被告吳
      國賓、乙○○供稱甲○○借用乙○○持用之「000000000」號行動電
      話聯絡吳國賓等情相符，苟被告甲○○持用「盜拷」之『000000000
      』號行動電話，何需將乙○○之行動電話號碼留與吳國賓？此其一，再者，自
      前案被告吳國賓身上扣得之安非他命既記明與被告甲○○聯絡之電話為「00
      0000000」號，尤見前案被告吳國賓、乙○○所供如前述（一）段摘錄
      部份，應係實情。
（三）前案被告吳國賓於警訊及偵審中（臺灣臺北地方法院檢察署八十五年度偵字第
      二三０四號案、原審法院八十六年度訴字第一三一一號案、臺灣高等法院八十
      六年度上訴字第四八六一號案），固均供稱扣案盜拷之『000000000
      』號行動電話係向被告甲○○『借用』。惟於公訴人詢吳國賓以：「八十五年
      十月二十五日在臺北市查獲之大哥大何來？」，吳國賓答稱：「在當日被抓前
      一小時，我與甲○○及『阿華』及乙○○一同喝酒，我說要打電話，甲○○就
      拿一支大哥大給我，但我沒打通，我就下來與甲○○一起走，我手拿著大哥大
      ，後來有人喊臨檢，甲○○就跑掉了，而『阿華』在警方看過證件後就走了，
      結果我與乙○○一同被抓」（參見臺灣板橋地方法院檢察署八十七年度偵字第
      一六七一六號卷第二十頁反面），據前案被告吳國賓上開供述，既於「喝酒」
      之際借用，且僅為打一通電話，自應於打完電話後，即將電話返還貸與人，始
      合情理，惟扣案之盜拷行動電話卻由前案被告吳國賓自「喝酒之處所」一直持
      有迄徒步至臺北市○○○路與農安街口，為警查獲時止，據此觀之，案發之際
      ，吳國賓若非以扣案盜拷行動電話之「所有人」而持用該行動電話，否則，何
      不於使用完畢後即在「喝酒之處所」返還貸與人？所供該行動電話向甲○○借
      用一節，未便遽以採信。
（四）前案被告乙○○於警訊時稱：其係將所有號碼000000000之行動電話
      借與「阿華」聯絡甲○○等語（參見同上卷第八頁反面），固足推知扣案盜拷
      行動電話非綽號『阿華』之人所有，惟據前述（一）、（二）之情節推之，亦
      非被告甲○○所有、持用，綜此情節，於前案被告吳國賓到場前，現場根本無
      「盜拷」之000000000號行動電話。又案發當時，前案被告吳國賓持
      有「盜拷」之000000000號行動電話，為前案被告吳國賓、乙○○於
      警訊時供述明確（參見臺灣臺北地方法院檢察署八十五年度偵字第二三九０四
      號卷第四頁反面、第七頁反面），據前案被告吳國賓到場後，始伴隨出現「盜
      拷」之000000000號行動電話推之，上開盜拷之行動電話原本即在前
      案被告吳國賓持用之中，且係前案被告吳國賓帶至前述「喝酒之處所」，似此
      情事，未便遽認扣案盜拷行動電話為被告甲○○所有。
（五）被告否認被訴違反電信法犯行，且吳國賓、乙○○之前開供述，在客觀上未達
      於通常一般之人均不致於有所懷疑，而得確信被告確曾犯罪之程度，亦即尚有
      合理懷疑之存在，自無從為被告有罪之認定。
此外，本院復查無其他積極證據足資證明被告有何違反電信法之犯行，其犯罪應屬不
能證明，依法應諭知無罪之判決。原審本同上之見解，以不能證明被告犯罪，並詳敘
其理由，判決被告無罪，認事用法，經核尚無不合，公訴人仍執陳詞指摘原判決不當
，非有理由，應予駁回。
據上論斷，應依刑事訴訟法第三百六十八條，判決如主文。
本案經檢察官柯晴男到庭執行職務。
中      華      民      國    八十九    年      一      月      五      日
                              臺灣高等法院刑事第二十二庭
                                  審判長法  官  童  有  德
        法  官  林  文  舟
                                        法  官  胡  方  新
右正本證明與原本無異。
如不服本判決應於收受送達後十日內向本院提出上訴書狀，其未敘述上訴之理由者並
得於提起上訴後十日內向本院補提理由書（均須按他造當事人之人數附繕本）。
                                        書記官  秦  慧  榮
中      華      民      國    八十九    年      一      月      七      日


司法院資訊處製作；財團法人民間司法改革基金會備份。
